臺灣高等法院臺中分院刑事判決　　　　　 民國九十三年度交上訴字第一六七二號
　　上　訴　人　臺灣彰化地方法院檢察署檢察官
　　被　　　告　乙○○
右上訴人因被告公共危險案件，不服臺灣彰化地方法院中華民國九十三年八月十七日
第一審判決（民國九十三年度交訴字第五一號，起訴案號：臺灣彰化地方法院檢察署
民國九十三年度偵字第一六一○號），提起上訴，本院判決如左：
    主      文
上訴駁回。
    理      由
一、公訴意旨略以︰被告乙○○於民國（下同）九十二年十月四日二十二時三十分許
    ，駕駛車牌號碼ＤＱ－五四八○號自用小客車搭載施志承，沿彰化縣花壇鄉○○
    村○○路由南往北方向行駛時，原應注意行車速度，應依標誌或標線之規定，無
    標誌或標線者，在市區道路，時速不得超過五十公里，在郊外道路時不得超過六
    十公里；及汽車行駛時，駕駛人應注意車前狀況，並隨時採取必要之安全措施，
    且依當時亦無不能注意之情事，被告竟疏未注意及此，猶以時速高達八十公里以
    上之速度駕車，於行經該路段福安宮前時，因減速不及而追撞同向前方因等候紅
    燈暫停，由告訴人甲○○所駕駛，搭載其妻即告訴人丙○○之車牌號碼Ａ六｜五
    五四七號箱型車後方，致告訴人丙○○受有頭部外傷併頭皮裂傷、頸椎外傷併神
    經傷害及身體及左踝多處擦傷等傷害，二部車亦因此撞擊而起火燃燒。詎於發生
    事故後，被告竟未採取救護或其他必要措施，亦未向警察機關報告處理，旋離開
    現場逃逸。嗣經消防車將火撲滅後，被告始折回現場，因認被告涉犯刑法第一百
    八十五條之四之駕駛動力交通工具肇事，致人死傷而逃逸罪嫌。
二、按犯罪事實應依證據認定之，無證據不得認定犯罪事實，刑事訴訟法第一百五十
    四條第二項定有明文。而刑事訴訟法上所謂認定犯罪事實之證據，係指足以認定
    被告確有犯罪行為之積極證據而言，如未能發現相當證據或證據不足以證明，自
    不能以推測或擬制之方法，以為裁判基礎，最高法院二十九年上字第三一○五號
    及同院四十年臺上字第八十六號分別著有判例；又認定不利於被告之事實，須依
    積極證據，苟積極證據不足為不利被告之認定時，即應為有利於被告之認定，更
    不必有何有利之證據，最高法院三十年上字第八一六號判例參照；無論直接證據
    或間接證據，其為訴訟上之證明，須於通常一般人均不至有所懷疑，而得確信其
    為真實之程度者，始得據為有罪之認定，倘其證明尚未達此一程度，而有合理性
    懷疑之存在時，即無從為有罪之認定，若不能證明被告犯罪者，應諭知無罪之判
    決，刑事訴訟法第三百零一條第一項定有明文。
三、本件公訴人認被告涉有駕駛動力交通工具肇事，致人死傷而逃逸罪嫌，無非以告
    訴人等之指訴，及道路交通事故調查報告表（一）、（二）、現場圖、照片、彰
    化縣消防局火災原因調查報告書、秀傳紀念醫院診斷證明書在卷可稽，為其主要
    論據。
四、訊據被告固坦承於前揭時地駕駛上開自用小客車與告訴人甲○○所駕駛之箱型車
    發生追撞，致告訴人丙○○受有傷害等情不諱，惟矢口否認有何駕駛動力交通工
    具肇事，致人死傷而逃逸犯行，辯稱：肇事當時二車隨即起火燃燒，伊與施志承
    奮力爬出車外，伊見告訴人夫妻、小孩已爬出車外，伊囑施志承留在現場後自行
    在事故現場附近找尋滅火器，因時值深夜找不到滅火器，之後聽到救護車鳴笛聲
    ，伊即折回現場，並向現場處理警員卓錦權坦承肇事，並無逃離現場及棄傷者不
    顧之意等語。經查：
（一）證人即彰化縣警察局彰化分局三家派出所員警卓錦權於原審審理時證稱︰「我
      到現場時，有一堆人在南下車道研究車禍發生原因，我過去查詢，施志承表明
      為肇事車輛之乘客，駕車者去打電話，乙○○向我坦承是肇事者時，他臉色很
      慌張，我問他為何未留在現場處理，他說去打電話叫人來幫忙」等語，核與證
      人施志承於原審審理時證稱：「乙○○叫我留在現場，等他回來，他說要去找
      滅火器，當時他沒想到留在現場打電話叫救護車、警察，可能是發生車禍受到
      驚嚇來不及反應」等語相符；參以本件事故發生之二十二時三十分許，路人已
      稀，二車碰撞起火燃燒，被告自不能留置現場而需向外求援，是被告於肇事後
      ，在肇事現場附近找尋滅火器，並未逃逸，且由同車之施志承留在事故現場，
      迄救護車載送告訴人離開現場以及警員處理完畢後返回現場，向警員卓錦權坦
      承為肇事者，自難認其有肇事後逃逸之行為及故意。
（二）又刑法第一百八十五條之四之立法目的，雖在求行為人對於被害人為即時之救
      護，然條文既僅明列「逃逸」為構成要件要素，則對於雖留待肇事現場，然無
      積極從事救援行動之行為人，除有另犯他罪外，基於「罪刑法定原則」之精神
      ，仍不能論以本條之肇事逃逸罪。因之，行為人於被害人獲得確實之救護（如
      ：警察、消防或醫護人員已來到、救護車已抵達或被害人已經他人協助送醫等
      ）前即行離開肇事現場，始屬本條所欲（得）加以處罰之行為。本件被告於肇
      事致告訴人丙○○受傷後，雖未主動報案或為任何協助告訴人送醫之救援行為
      ，然其肇事後囑施志承留在事故現場，於救護車抵達時及消防車撲滅火勢時，
      返回現場接受到場之警員卓錦權詢問，是被告應無肇事後逃逸之故意。另告訴
      人等於偵查中所為指述、道路交通事故調查報告表（一）、（二）、現場圖、
      照片、彰化縣消防局火災原因調查報告書、秀傳紀念醫院診斷證明書等資料，
      充其量僅足證明被告與告訴人甲○○於右開時地發生車禍，告訴人丙○○因此
      車禍受傷，尚不足以證明被告有肇事逃逸致人死傷而逃逸之犯行。又被告雖於
      原審準備程序中對於肇事逃逸部分表示認罪，惟基於上述各節所述，亦難認為
      被告有逃逸之犯意與犯行。綜上所述，被告所辯，尚堪採信。此外，復查無其
      他積極證據足資證明被告有駕駛動力交通工具肇事，致人死傷而逃逸之犯行，
      揆諸前揭規定及最高法院判例要旨，被告此部分之犯行尚屬不能證明。
五、原審因無證據足認被告犯罪，而為被告無罪判決之諭知，核無不合，檢察官上訴
    意旨仍執陳詞，認被告有逃逸之故意與行為，指摘原判決不當，為無理由，應予
    駁回。
六、據上論斷，應依刑事訴訟法第三百六十八條，判決如主文。
本案經檢察官丁○○到庭執行職務。
中      華      民      國　    九十三     年    十二     月    十四　　日
　　　　　　　　　　　　　　　　臺灣高等法院臺中分院刑事第十庭
　　　　　　　　　　　　　　　　　　　審判長法  官  林  照  明
　　　　　　　　　　　　　　　　　　　　　　法　官  林  清  鈞
　　　　　　　　　　　　　　　　　　　　　　法　官  吳　重　政
右正本證明與原本無異。
一、檢察官得上訴。
二、被告不得上訴。
如不服本判決應於收受送達後十日內向本院提出上訴書狀，其未敘述上訴之理由者並
得於提起上訴後十日內向本院補提理由書（均須按他造當事人之人數附繕本）。
　　　　　　　　　　　　　　　　　　　　　　書記官  劉　建　智
中      華      民      國　    九十三     年    十二     月   二十一 　日
                                           Ｉ
